臺灣高等法院高雄分院刑事判決　　　　　九十一年度上易字第一七九六號
　　上訴人　台灣高雄地方法院檢察署檢察官
　　被　告　甲○○　男( 民國.
右上訴人因被告侵占案件，不服臺灣高雄地方法院九十年度易字第三九六二號中華民
國九十一年八月三十日第一審判決（起訴案號：臺灣高雄地方法院檢察署九十年度偵
緝字第一一一七號），提起上訴，本院判決如左：
      主      文
上訴駁回。
      理      由
一、本案經本院審理結果，認原審以不能證明被告甲○○犯罪，諭知無罪判決，核無
    不當，應予維持，並引用原審判決書所記載之理由。
二、檢察官依告訴人利山計程車行陳麗珠之聲請，上訴意旨雖又指稱：被告自八十六
    年十一月一日起即未依約付款，告訴人多次以存證信函催告付款及通知終止租賃
    契約，被告均置之不理，拒不返還告訴人所有車牌，被告顯有侵占告訴人車牌之
    犯意，原審為無罪判決不當等情。
三、惟查，被告向告訴人租用車牌，懸掛於其計程車上營業，而持有告訴人所有之車
    牌，被告於租期屆滿或不遵守契約之約定，應將車牌返還告訴人，固有被告與告
    訴人簽訂之計程車營業牌照租賃契約書影本附卷可稽，但如果未依約返還，並不
    當然即認被告有不法所有之侵占犯行。按侵占罪以「意圖為自己或第三人不法之
    所有，而侵占自己持有他人之物」為構成要件，訊據被告否認有侵占犯行，並辯
    稱：告訴人僅向伊催討租金及行費、稅金，並未催討車牌，九十年八月間，告訴
    人說要提出告訴時，伊即將車牌返還等語。告訴人雖提出存證信函影本三份，但
    依該存證信函內容，僅係催促被告清償欠款，如未依限清償，將終止契約收回車
    牌等情，並未能證明被告有變易持有為所有之不法意圖。此外，又查其他事證可
    認定被告有將車牌占為己有之犯行，不能以被告未及時返還車牌，而令負侵占刑
    責。上訴意旨執前詞指摘原判決不當，為無理由，應予駁回。
據上論斷，應依刑事訴訟法第三百六十八條、第三百七十三條，判決如主文。
本案經檢察官張其主到庭執行職務。
中    華    民    國     九十二     年       一       月       三十     日
                              臺灣高等法院高雄分院刑事第五庭
                           審判長法官  吳水木
                                        法官  趙文淵
                                        法官  洪慶鐘
右正本證明與原本無異。
不得上訴。
                                      書記官  彭筱瑗
中    華    民    國     九十二     年       二       月      七        日
                                                                        Ｆ
附件：
臺灣高雄地方法院刑事判決                          九十年度易字第三九六二號
    公  訴  人  臺灣高雄地方法院檢察署檢察官
    被      告  甲○○  男四十歲（民國○○年○○月○○○日生）
                        住高雄縣鳳山市○○○街三四號
                        居高雄縣鳥松鄉○○路四三七巷三十六號
                        身分證統一編號：Ｅ一二四七八七一號
右列被告因侵占案件，經檢察官提起公訴（九十年度偵緝字第一一一七號），本院判
決如左：
    主  文
甲○○無罪。
    理  由
一、公訴意旨略以：被告甲○○於民國（下同）八十六年五月一日起，以其所有車輛
    靠行於陳麗珠所經營之利山計程車行，並租用陳麗珠所有營業車輛牌照ＹＬ─九
    四六號兩面，言明該車輛之燃料稅、牌照稅、行費及保險費等均自八十六年五月
    一日起由被告負擔。詎被告自八十六年十一月間起，竟未依契約約定繳納上述各
    項費用，迄至九十年四月十日止共計積欠達新台幣（下同）十萬二百九十七元，
    且意圖為自己不法之所有，將上開車牌侵占入己，因認其涉有刑法第三百三十五
    條第一項之侵占罪嫌。
二、按犯罪事實應依證據認定之，無證據不得推定其犯罪事實；不能證明被告犯罪者
    ，應諭知無罪之判決，刑事訴訟法第一百五十四條、第三百零一條第一項分別定
    有明文。又刑事訴訟法上所謂認定犯罪事實之證據，係指足以認定被告確有犯罪
    行為之積極證據而言，如未能發現有相當證據或證據不足以證明，自不能以推測
    或擬制之方法以為裁判基礎，又認定不利於被告之事實，需依積極證據，苟積極
    證據不足為不利被告之認定時，即應為有利於被告之認定，更不必有何有利之證
    據，最高法院二十九年上字第三一０五號、四十年台上字第八六號及三十年上字
    第八一六號判例可資參照。
三、本件公訴人認被告涉有侵占犯行，無非係以告訴代理人黃亦兵指述綦詳，復有契
    約書及被告駕車違規遭罰款之資料在卷，及被告自八十六年十一月起已無與告訴
    人另立契約，並積欠告訴人十萬多元之費用未清償，告訴人顯無同意被告繼續使
    用車牌之理為其論罪之依據，訊據被告固不否認曾於八十六年五月一日起與告訴
    人簽訂計程車營業牌照租賃契約書，租用ＹＬ─九四六二面車牌，懸掛於其所有
    之計程車上使用，並自同年十一月間起，即未依約交付相關稅捐費用與告訴人，
    嗣於八十八年四月三十日前開租賃契約終止後，仍未歸還上開車牌之情，惟堅詞
    否認有何侵占犯行，辯稱：伊因經濟拮据，積欠車行燃料稅、牌照稅、保險費等
    費用，但老闆陳麗珠只要求伊返還欠款，未要求返還車牌云云，經查：被告與告
    訴人簽訂租賃契約，雙方約定於八十六年五月一日至八十八年四月三十日二年之
    期間內，租用ＹＬ─九四六車牌二面之事實，除據被告、告訴人分別供承、陳明
    在卷外，並有雙方簽訂之計程車營業牌照租賃契約書一紙附卷可稽，自堪信為真
    實。雖被告於租約屆滿之後，並未返還前開車牌，且告訴代理人黃亦兵到庭供稱
    ：被告未歸還車牌，公司程序係先以電話連絡，再派員尋找，後再寄送存證信函
    等語（見本院九十年十二月四日訊問筆錄），表明確曾向被告催討過車牌，惟質
    之告訴代理人前述曾以各種方式通知被告返還車牌之證據何在？其則改稱：本件
    是特殊案例，有可能沒有發存證信函等語明確（見本院九十一年八月十六日訊問
    筆錄），是告訴人於前開租賃契約到期後，是否曾要求被告返還車牌，已非無疑
    ，且告訴代理人為佐被告確有積欠前述相關費用，庭呈被告於八十八年九月二十
    日親簽之切結書一紙，上確載明被告積欠告訴人費用欲分期付款之情，有該切結
    書一紙附卷可稽，惟該切結書上，仍未有隻字片語談及要求被告返還車牌一事，
    是被告辯稱告訴人僅要求返還欠款，未要求繳回車牌之情，似非無據；又告訴人
    於前開契約終止，且被告尚積欠大筆費用之情形下，仍於八十八年八月間，將被
    告車輛八十九年間之強制汽車責任保險證交付與被告之情，有被告庭呈之保險證
    一份存卷足參，倘告訴人已因被告積欠費用而向其催討車牌，為何仍要交付來年
    之保險證與被告，亦令人不解。且上開租賃契約第三條規定：「乙方（即被告）
    於租期屆滿時，除經甲方（告訴人）同意繼續出租外，應即日將牌照繳回甲方‧
    ‧‧」，告訴人既於租賃契約時間屆滿後，僅要求被告清償積欠款項，未要求返
    還車牌，則被告主觀上認為告訴人已同意繼續出租車牌，當屬合理。雖告訴代理
    人稱倘車牌欲繼續出租必有換約之舉，惟被告早於八十一年八月十二日即曾與告
    訴人簽訂有牌照租賃契約，有該契約一紙在卷可憑，而該契約第一條即明文規定
    租賃期限為三個月一期，惟八十一年簽訂此份契約後，直至八十六年始有換發上
    開新約，期間亦未見每過三個月即更換新約之情，告訴人及被告對此亦均不加以
    否認，則被告依過往經驗認只要告訴人同意繼續出租車牌，無庸更換新約亦非難
    以想像。是本件難認定被告主觀上有何不法所有意圖，其上開所為，即與刑法第
    三百三十五條第一項之構成要件尚屬有間。此外，復查無其他積極證據足以證明
    被告確有公訴人所指之犯行，揆諸首揭法條規定及判例意旨，不能證明被告犯罪
    ，依法應諭知無罪之判決。
據上論斷，應依刑事訴訟法第三百零一條第一項前段，判決如主文。
中      華      民      國    九十一    年    八      月      三十      日
                                  臺灣高雄地方法院刑事庭
                                      審判長法官    黃三友
                                            法官    涂裕洪
                       法官    黃宗揚
右正本證明與原本無異。
如不服本判決，應於判決送達後十日內，向本院提出上訴狀。
                                          書記官    陳掌珠
中      華      民      國    九十一    年    八      月      三十      日
